臺灣板橋地方法院民事判決  九十年度重訴字第四七六號
    原      告    丁○○
    法定代理人    戊○○
    被      告    庚○○
                  甲○○
                  乙○○
                  丙○○
                  己○○
右當事人間請求損害賠償事件，經本院刑事庭移送前來（八十八年度附民字第二五五
號），本院判決如左：
    主      文
原告之訴及假執行之聲請均駁回。
訴訟費用由原告負擔。
    事      實
甲、原告方面：
一、聲明：被告應連帶給付原告丁○○及戊○○各新台幣（下同）一千萬元，及均自
    起訴狀繕本送達被告之翌日起至清償日止，按年息百分之五計算之利息。並陳明
    願供擔保，請准宣告假執行。
二、陳述：
  (一)被告因原告戊○○積欠其等債務達三千七百萬元以上，且長年避居國外，為催討
    債務，乃共同起意，於民國八十五年三月十日上午乘原告搭機返國之際，在桃園
    中正國際機場佯裝接機，俟接得二人後即載至桃園縣大園交流道旁，將原告二人
    以強暴方法押入被告備妥之箱型車後，即強載駛離，將原告挾持至位於台中縣東
    勢鎮、不知情之訴外人黃茂生所有之住處，以不正當方法妨害原告行動自由，期
    間因原告戊○○無法還款，被告遂基於共同犯意，推由訴外人簡敏政拳打腳踢原
    告戊○○，致原告戊○○受有頭部外傷、臉部擦傷二處、鼻挫傷、左眼鈍挫傷、
    左眼結膜下出血、背部、臀部、四肢多處鈍挫傷瘀腫等傷害，以逼迫原告戊○○
    還債，然後輾轉透過不知情之訴外人黃茂松（已死亡）、詹朝廷等人向不知情之
    訴外人蘇阿杏借用蘇阿杏所有，位於苗栗縣卓蘭鎮與台中縣東勢鎮交界之大安溪
    河畔上之鐵皮屋工寮住宿，將原告私行拘禁於內，原告戊○○因不堪被告長時間
    拘禁，遂屈從於被告所提之償債計劃，於同年月十五日下午，被告將原告戊○○
    強押至台北市○○○路鍾招榮律師事務所，由原告戊○○簽下債權清償同意書，
    約定以現款一千萬元及支票十紙計面額四千六百七十六萬元作為清償，使原告戊○○行無義務之事。事畢，原告戊○○趁機逃脫報警，翌日經警在台北縣三重市
    ○○○路六十四巷二十七號五樓救出原告丁○○，經檢察官起訴後由台灣高等法
    院九十年度上訴字第二一九五號刑事判決各判處被告有期徒刑七月在案。
  (二)被告將原告私行拘禁並予毆打之事實業如前述，依民法第一百八十四條第一項、
    第一百九十五條第一項及第一百八十五條之規定，自應連帶負侵權行為損害賠償
    責任，請求之項目及金額如下：
    1.原告戊○○部分：請求被告連帶賠償一千萬元，包括醫藥費一百萬元、無法勞
      動之損失六百萬元及慰撫金三百萬元。其中一百萬元醫藥費乃因原告戊○○自
      案發後嚴重失眠、心悸，從神經內科、神經外科轉診至心臟科都查無病因，最
      後於八十七年二月間看診精神科，才確定罹患憂鬱症，診療迄今已支出醫療費
      用十萬四千七百十一元，由於尚未痊癒，往後仍須接受治療，故請求醫療費用
      共計一百萬元。且原告戊○○遭被告毆打凌虐後，因而無法工作，在案發前原
      告之工作能力按誠泰商業銀行貸款繳息憑證可證每年至少有一百萬元之收入，
      自八十五年事發至今已有六年，故請求被告連帶賠償無法工作之損失共計六百
      萬元。
    2.原告丁○○部分：因原告丁○○於受拘禁期間，受到風寒，於檢察官之起訴書
      可知其當時全身髒兮，感冒變瘦，身體狀況很差，且因飽受驚嚇及精神上虐待
      ，又親眼目睹母親遭被告毆打凌虐之情況，對其往後身心各方面之成長均有難
      以回復之負面影響，爰請求精神慰撫金一千萬元。
  (三)所謂知有損害，非僅指單純知有損害，其因而受損害之他人行為為侵權行為，亦
    須一併知之。若僅知受損害及行為人，而不知其行為之為侵權行為，則無從本於
    侵權行為請求賠償，時效即無從進行，此為最高法院四十六年台上字第三十四號
    判例所明揭。本件原告除於受被告私行拘禁時飽受折磨及虐待外，一年多後才發
    現精神上因此均嚴重受創，留有相當之後遺症。原告戊○○自八十七年二月起，
    爆發嚴重憂鬱症，而原告丁○○在一歲稚齡時遭被告惡意虐待，當時因年齡太小
    ，不會明確表達其感受，但隨著年齡增長，於八十六年年中，原告丁○○開始出
    現「常指著原告戊○○受拘禁當時臉部受傷部位哭泣」，並陸續出現「退縮」、
    「怕黑」等症狀，連現在已上小學一年級，仍無法克服心理障礙，不敢一人搭電
    梯等，可見被告惡行對其幼小心靈竟造成莫大傷害。原告二人於八十五年受拘禁
    當時，尚不知被告之行為將對原告身心造成難以抹去之傷害，從而民法第一百九
    十七條規定之二年時效，於本件應分別自八十六年年中、八十七年二月起計算，
    從而原告於八十八年四月間提起本件訴訟，絕未罹於消滅時效。
三、證據：提出兒童健康手冊影本一件、台灣高等法院九十年度上字第二一九五號刑
    事判決影本一份、診斷證明書影本一紙、放款繳息證明書影本一份醫療費用影本
    收據一份為證。
乙、被告方面：
壹、被告庚○○部分：被告庚○○未於言詞辯論期日到場，亦未提出書狀作何聲明或
    陳述。
貳、被告甲○○部分：被告甲○○雖未於言詞辯論期日到場，惟據其前於準備程序所
    為之聲明、陳述略以：
一、聲明：如主文所示。
二、陳述：原告沒有證據來證明其所受之損害，且本件案發至今時間已經過甚久，原
    告應不得再請求，刑事案件目前仍上訴最高法院審理中，並未確定。
參、被告乙○○、丙○○、己○○部分：
一、聲明：如主文所示。
二、陳述：
  (一)按因侵權行為所生之損害賠償請求權，自請求權人知有損害及賠償義務人起，二
    年間不行使而消滅，民法第一百九十七條定有明文。查本件原告主張於八十五年
    三月十日至十五日遭被告私行拘禁及傷害，於同年三月十六日逃脫並報警，而其
    等在八十八年四月七日始起訴請求，顯已逾二年時效，是縱令原告主張為真，被
    告亦得援用時效抗辯，是原告之請求，即無理由。
  (二)原告戊○○於民事聲明狀中自承：伊因連日遭毆打凌虐，其內心所受恐懼及六日
    夢靨至今難以揮去，再者被告又以丁○○安全相脅，伊精神已瀕臨崩潰邊緣云云
    ，姑不論原告戊○○所述是否真實，然依其所述，其精神早於案發之時處於受損
    狀態，而案發於八十五年三月間，故原告戊○○亦早知有損害，其請求權業已罹
    二年時效，至為明顯。且原告戊○○於準備程序中自承逾二年係因檢察官未起訴
    無從為附帶民事訴訟所致，足見其後具狀稱一年後方發現精神上嚴重受創云云，
    無非飾詞，顯不足採。
  (三)有關原告丁○○部分，刑事判決並未認定被告對之有任何凌虐行為，且原告丁○○於案發當時未滿一歲，並無記憶能力，此為眾所皆知，自不會因此事件有何精
    神上之損害，更何況原告主張丁○○常指原告戊○○臉部受傷部位哭泣或有退縮
    、怕黑之情形，不僅空言，且縱令屬實，距案發已有相當時日，究與本案亦屬無
    關。再者，縱依台灣高等法院九十年上訴字第二一九五號刑事判決所認定之事實
    ，原告戊○○亦僅於訴外人黃茂生之住處被毆一次，而原告戊○○自承當時原告
    丁○○並未在場，如何能目睹原告戊○○被毆而精神受損？是原告之主張，顯不
    足採。
  (四)依據財團法人新光吳火獅紀念醫院（以下稱新光醫院）回函所附原告戊○○之病
    歷摘要記錄紙所載，原告戊○○憂鬱症之誘因為外界壓力因素、個人性格及因應
    壓力模式所造成，是退一步言，縱令原告主張八十五年三月間曾遭被告挾持數日
    及毆打屬實，亦顯然與其後憂鬱症毫無關聯。且原告所主張遭妨害自由係八十五
    年三月間之事，其於八十六年四月間方就診謂其失眠、心悸，相距一年餘，衡以
    常理，亦顯見二者並無因果關係。又原告戊○○曾向被告詐騙巨額款項，經被告
    提出告訴，案經檢察官於八十五年九月間以詐欺罪起訴，並經台灣台北地方法院
    及台灣高等法院判決有期徒刑確定，必須入監服刑，依上開時點以觀，原告戊○○可能因刑事官司纏身，而致有所謂失眠、心悸之情形，況其積欠他人款項頗多
    ，經他人到處追討，四處避債，且亦被訴其他刑事案件，則原告戊○○之生活自
    然有所謂壓力，其縱令罹患憂鬱症，亦不足為奇，推諉於被告，亦非可信。
三、證據：提出申請狀影本一件、補充告訴理由狀影本一件、台灣台北地方法院檢察
    署八十五年度偵字第六一一九號及第六六三四號檢察官起訴書影本一份、台灣台
    北地方法院八十五年度易字第六八二五號刑事判決影本一件、台北市政府警察局
    北投分局函文影本一紙為證。
丙、本院依職權函請新光醫院說明原告戊○○自八十五年起迄今之就診情形及診斷患
    有憂鬱症之經過，並鑑定原告戊○○患有憂鬱症之可能因素。
    理      由
一、被告庚○○、甲○○未於言詞辯論期日到場，均核無民事訴訟法第三百八十六條
    各款所列情形，爰依原告之聲請，由其一造辯論而為判決。
二、原告起訴主張被告為催討原告戊○○積欠之債務，於八十五年三月十日上午乘原
    告搭機返國之際，在桃園中正國際機場佯裝接機，俟接得原告二人後即載至桃園
    縣大園交流道旁，將原告以強暴方法押入被告備妥之箱型車後，即強載駛離，將
    原告挾持至位於台中縣東勢鎮、不知情之訴外人黃茂生所有之住處，以不正當方
    法妨害原告行動自由，期間因原告戊○○無法還款，被告遂基於共同犯意，推由
    訴外人簡敏政拳打腳踢原告戊○○，致原告戊○○受有頭部外傷、臉部擦傷二處
    、鼻挫傷、左眼鈍挫傷、左眼結膜下出血、背部、臀部、四肢多處鈍挫傷瘀腫等
    傷害，以逼迫原告戊○○還債，然後輾轉透過不知情之訴外人黃茂松（已死亡）
    、詹朝廷等人向不知情之訴外人蘇阿杏借用蘇阿杏所有，位於苗栗縣卓蘭鎮與台
    中縣東勢鎮交界之大安溪河畔上之鐵皮屋工寮住宿，將原告二人私行拘禁於內，
    原告戊○○因不堪長時間拘禁，遂屈從於被告所提之償債計劃，於同年月十五日
    下午，被告將原告戊○○強押至台北市○○○路鍾招榮律師事務所，由原告戊○○簽下債權清償同意書，約定以現款一千萬元及支票十紙計面額四千六百七十六
    萬元作為清償，使原告戊○○行無義務之事，事畢，原告戊○○趁機逃脫報警，
    翌日經警在台北縣三重市○○○路六十四巷二十七號五樓救出原告丁○○，經檢
    察官起訴後由台灣高等法院九十年度上訴字第二一九五號刑事判決各判處被告有
    期徒刑七月在案，爰依侵權行為損害賠償之法律關係，訴請被告連帶賠償醫藥費
    、無法勞動之損失及精神慰撫金各一千萬元等語。
三、被告庚○○、甲○○均未於言詞辯論期日倒場，其中被告庚○○復未曾提出書狀
    作何爭執或陳述，被告甲○○則曾於準備期日到場，略以原告沒有證據來證明其
    所受之損害，且本件案發至今時間已經過甚久，原告應不得再為請求，刑事案件
    目前仍上訴最高法院審理中，並未確定等語置辯。至於被告乙○○、丙○○及己○○則均以原告主張於八十五年三月十日至十五日遭被告私行拘禁及傷害，於同
    年三月十六日逃脫並報警，縱令其主張為真，原告遲於八十八年四月七日始起訴
    請求被告連帶賠償，顯已逾二年時效；關於原告丁○○部分，刑事判決並未認定
    被告對之有任何凌虐行為，且原告丁○○於案發當時未滿一歲，並無記憶能力，
    又未曾目睹原告戊○○被毆之情形，所謂原告丁○○常指原告戊○○臉部受傷部
    位哭泣或有退縮、怕黑之情形，實屬空言；又依據新光醫院回函所附原告戊○○
    之病歷摘要記錄紙所載，原告戊○○憂鬱症之誘因為外界壓力因素、個人性格及
    因應壓力模式所造成，是縱令原告主張曾受被告挾持及毆打屬實，亦顯然與其後
    罹患憂鬱症一事毫無關聯，況原告曾因詐騙被告巨額款項經法院判決有期徒刑確
    定，必須入監服刑，與他人亦多有債務糾葛，自亦有可能因官司纏身或生活壓力
    致令罹病，其推諉於被告，自無可信等情，茲為抗辯。
四、按因侵權行為所生之損害賠償請求權，自請求權人知有損害及賠償義務人時起，
    二年間不行使而消滅，民法第一百九十七條第一項前段定有明文；又無行為能力
    人受侵害，為其法定代理人所知悉者，侵權行為損害賠償請求權之二年消滅時效
    ，應自法定代理人知悉時進行，此有最高法院二十九年上字第一七四號判例意旨
    及司法院（八一）廳民一字第二六九六號函所示法律意見可資參照。經查被告乙○○、丙○○、己○○對其抗辯原告之請求已罹於時效乙節，業據提出原告戊○○於本件刑事程序中分別於八十五年四月五日及同年十月二十九日書寫之申請狀
    影本一件及補充告訴理由狀影本一件為證，觀諸原告戊○○於上開文書中所載：
    「我遭六日挾持期間，被眾匪徒輪流毆打我，以致至今傷痛尚未完成康復，經過
    這幾天休養期間，腦海中反覆呈現六日的惡夢．．．」、「．．．告訴人（即原
    告戊○○）之子丁○○自案發尋獲後，經常高燒不退，而由告訴人帶往和平醫院
    就醫，有兒童手冊可稽，顯係於告訴人母子遭被告挾持期間，受驚嚇所致，至今
    若告訴人離開其視線，仍會產生不安，顯見本案陰影深烙在其心中。．．．」等
    情，佐以原告戊○○於本院準備程序中，亦自承其於八十五年事發當時其即認識
    所有被告，顯見原告戊○○於八十五年間，對於其與原告丁○○所受之身體及精
    神上損害，暨被告即為賠償義務人諸節，當已知之甚詳，則原告遲至八十八年四
    月七日始提起附帶民事訴訟，有本院收狀戳印文附於起訴狀上可稽，顯已逾民法
    第一百九十七條所訂之消滅時效，是被告乙○○、丙○○、己○○自得援引時效
    抗辯拒絕賠償，且本件被告乃連帶債務人，依民法第二百七十六條第二項準用第
    一項之結果及民事訴訟法第五十六條第一項第一款之規定，共同被告庚○○、甲○○雖未到庭抗辯，亦同免連帶賠償之責。
五、原告戊○○雖又主張其自八十七年二月間經醫院診斷罹患憂鬱症，才知精神上因
    被告之行為已存在重大而難以抹去之損害等情，並提出診斷證明書影本一紙為證
    ，惟查該診斷證明書上所載，僅稱「病患因外在壓力累積而有嚴重失眠、憂鬱、
    情緒激動易怒，自八十七年二月九日斷續求診至今．．．」，並未能說明原告戊○○所罹患之憂鬱症確係被告之侵權行為所導致，又查經本院依職權函請新光醫
    院鑑定說明原告戊○○自八十五年起迄今之就診情形及診斷患有憂鬱症之經過，
    並鑑定原告戊○○患有憂鬱症之可能因素，其結果為：病患戊○○於８７ˋ２ˋ
    ９至本院精神科初診，診療記錄為焦慮、情緒激動、失眠、憂鬱，診斷為憂鬱症
    ，並持續在精神科門診追蹤治療，病患憂鬱症之誘因有外界壓力因素、個人性格
    及因應壓力模式等，有該院九十一年一月二十八日（九十一）新醫醫字第九二號
    函暨病歷摘要記錄紙一件在卷可參，可見引發憂鬱症之誘因甚多，原告戊○○對
    於此等病症與被告不法行為間之因果關係，又未再能舉證已供審酌，則尚難認其
    患有憂鬱症一事，確為被告之不法行為所致之傷害，原告主張消滅時效應自八十
    七年二月間起算云云，洵不足採。
六、從而原告依侵權行為損害賠償之法律關係，訴請被告連帶給付原告丁○○及戊○○各一千萬元，及均自起訴狀繕本送達被告翌日起至清償日止，按週年利率百分
    之五計算之利息，為無理由，應予駁回。又原告之訴既經駁回，其假執行之聲請
    即失所附麗，應併予駁回。
七、本件判決基礎已臻明確，兩造其餘攻擊防禦方法及舉證，核與判決結果無影響，
    爰不另一一論述，附此敘明。
八、結論：本件原告之訴為無理由，依民事訴訟法第三百八十五條第一項前段、第七
    十八條，判決如主文。
中      華      民      國    九十一    年      五      月     十四     日
                                  臺灣板橋地方法院民事第二庭
~B審判長法      官  陳忠行
~B      法      官  絲鈺雲
~B      法      官  劉元斐
右為正本係照原本作成
如對本判決上訴，須於判決送達後廿日內向本院提出上訴狀
中      華      民      國    九十一    年      五      月     十四     日
~B法院書記官  洪惠玲
